【裁判字號】    89,易,156
【裁判日期】    900326
【裁判案由】    詐欺
【裁判全文】
臺灣臺北地方法院刑事判決                          八十九年度易字第一五六號
    公  訴  人  臺灣臺北地方法院檢察署檢察官
    被      告  丙○○
    選任辯護人  莫家駿律師
右列被告因詐欺案件，經檢察官提起公訴（八十八年度偵字第二五六四四號），本院
判決如左：
    主  文
丙○○無罪。
    理  由
一、公訴意旨如起訴書所載。
二、按犯罪事實應依證據認定之，無證據不得推定其犯罪事實；又不能證明被告犯罪
    者，應為無罪之判決，刑事訴訟法第一百五十四條、第三百零一條第一項分別定
    有明文。訊據被告丙○○坦承參加告訴人甲○○之互助會，然堅決否認有公訴人
    所指之詐欺取財犯行，辯稱與告訴人共有五、六個互助會，其中有被告擔任會首
    ，告訴人擔任會員，也有告訴人擔任會首，被告擔任會員者，而除本件告訴人所
    指之互助會以外，被告均未積欠告訴人，而本件係因被告之所有無力償還會款，
    係因其他會受案外人謝金蘭、謝金梅倒會以致發生困難，此為被告於參加本件互
    助會時所不能預見之事實，被告於參加本件互助會時並無詐欺告訴人之不法所有
    意圖等詞。而公訴人認被告涉有詐欺取財犯行，無非以於八十七年六月間參加互
    助會，於同年八月一日以案外人乙○○名義標得會款，於九月一日以自己之名義
    標得會款後隨即逃逸無蹤云云。經查：按刑法第三百三十九條第一項之詐欺取財
    罪，必須行為人於行為之初有不法所有意圖為要件，以本件互助會而言，必須被
    告於參加互助會時即心存倒會始能構成，若被告於參加互助會之初並無不法所有
    意圖，而因其他原因以致無法繳交會款，自不能以詐欺罪相繩。本件被告與告訴
    人之間多年來有互助會往來，為告訴人所是認，而案發當時二人之間尚有其他互
    助會，被告均未有積欠之情形，而被告自八十四年至八十八年間共支付告訴人會
    款計四百九十四萬餘元，此有被告開立之支票七十紙，已由告訴人兌領無誤，有
    支票影本在卷可稽，若被告心存倒會，應不致仍繼續支付款項予告訴人，至於被
    告以乙○○名義參加互助會一節，乙○○到庭證稱，係伊主動請被告來會，然後
    來發現金額過高，且將其姓寫錯，所以就不願參加等詞。由其證詞可知，被告並
    非冒名參加互助會，且係乙○○主動要求來會，可見被告以乙○○名義參加互助
    會並無不法所有意圖，綜合上述，依現存之證據，不能認定被告於參加互助會之
    初有何詐欺告訴人之不法所有意圖，不能證明被告犯罪，此外，無其他積極證據
    足認被告有何詐欺取財犯行揆諸首開說明，應為無罪之諭知。
據上論斷，應依刑事訴訟法第三百零一條第一項，判決如主文。
本案經檢察官許祥珍到庭執行職務
中    華    民    國      九十        年    三      月    二十六      日
      臺灣臺北地方法院刑事第二庭
                                          法  官  曾  正  龍
右正本證明與原本無異。
如不服本判決，應於判決送達後十日內，向本院提出上訴狀。
                                          書記官  彭  自  青
中    華    民    國      九十        年    四      月      十一      日


司法院資訊處製作；財團法人民間司法改革基金會備份。
